臺灣板橋地方法院交通事件裁定　　　　99年度交聲字第2893號
原處分機關　交通部公路總局臺北區監理所
異　議　人
即受處分人　紀鎮冀
代　理　人　蒲盛松
上列異議人即受處分人因違反道路交通管理處罰條例事件，對交
通部公路總局臺北區監理所先後於民國99年8月13日、同年8月30
日所為之處分（原處分案號：北監營裁字第40-C00000000號、第
40-C00000000號、第40-C00000000號、第40-C00000000號）聲明
異議，本院裁定如下：
    主  文
原處分均撤銷。
紀鎮冀不罰。
    理  由
一、原處分意旨略以：受處分人即異議人紀鎮冀先後於：
(一)民國99年4月11日上午9時53分許，在臺北縣板橋市（現改制
    為新北市板橋區○○○路上，駕駛牌照號碼H3-305號營業用
    小客車，因有「在設有禁止臨時停車標誌處所臨時停車（紅
    線違規臨停）」之情事，經臺北縣（現改制為新北市）政府
    警察局於99年4月11日以北縣警交大字第C00000000號舉發違
    反道路交通管理事件通知單（下稱Ａ舉發通知單）舉發之，
    嗣原處分機關即交通部公路總局臺北區監理所於99年 8月13
    日依道路交通管理處罰條例第55條第3款、第85條第1項及違
    反道路交通管理事件統一裁罰基準表等規定，以北監營裁字
    第40-C00000000號裁決書裁處異議人罰鍰新臺幣（下同）30
    0元。
(二)99年4月11日上午9時56分許，在臺北縣板橋市○○路上，駕
    駛前揭營業用小客車，因有「不服從交通警察之稽查（拒絕
    出示駕、行照及登記證）」之違規情事，經臺北縣政府警察
    局於99年4月11日以北縣警交大字第C00000000號舉發違反道
    路交通管理事件通知單（下稱Ｂ舉發通知單）舉發之（舉發
    違反法條係道路交通管理處罰條例第60條第2項第1款），嗣
    原處分機關於99年 8月13日依道路交通管理處罰條例第60條
    第1項、第85條第1項及違反道路交通管理事件統一裁罰基準
    表等規定，以北監營裁字第40-C00000000號裁決書裁處異議
    人罰鍰3,000元，記違規點數1點，異議人於99年 8月17日收
    受上開裁決書後，已於99年9月2日向本院遞狀聲明異議，嗣
    經原處分機關發現該裁決書舉發違規事實暨舉發違反法條欄
    有誤寫之顯然錯誤情形（舉發違規事實誤載為「違反處罰條
    例之行為，拒絕停車接受稽查而逃逸，舉發違反法條誤植為
    「道路交通管理處罰條例第60條第 1項」），乃依行政程序
    法第101條第1項規定，自行更正裁決事實暨法條為「不服從
    交通勤務警察或依法令執行交通指揮稽查任務人員之稽查」
    、「道路交通管理處罰條例第60條第2項第1款」，並更正處
    罰主文為「罰鍰900元，記違規點數1點」，而於99年 9月20
    日以北監營字第0992037838號函檢附更正後之裁決書通知異
    議人。
(三)99年4月29日下午6時52分許，在臺北縣板橋市○○路上，駕
    駛前開營業用小客車，因有「在禁止臨時停車處所停車（紅
    線違規停車）」之情事，旋經臺北縣政府警察局於99年4月2
    9日以北縣警交大字第C00000000號舉發違反道路交通管理事
    件通知單（下稱Ｃ舉發通知單）舉發之，嗣原處分機關於99
    年8月30日依道路交通管理處罰條例第56條第1項第1款、第8
    5條第1項及違反道路交通管理事件統一裁罰基準表等規定，
    以北監營裁字第40-C00000000號裁決書，裁處異議人罰鍰90
    0元。
(四)99年4月29日下午6時52分許，在臺北縣板橋市○○路上，駕
    駛前揭營業用小客車，因有「不服從交通勤務警察或依法令
    執行交通指揮稽查任務人員之稽查（不服從交通警察取締稽
    查，拒絕出示證件）」之違規情事，經臺北縣政府警察局於
    99年4月29日以北縣警交大字第C00000000號舉發違反道路交
    通管理事件通知單（下稱Ｄ舉發通知單）舉發之，嗣原處分
    機關於99年8月30日依道路交通管理處罰條例第60條第2項第
    1款、第85條第1項及違反道路交通管理事件統一裁罰基準表
    等規定，以北監營裁字第40-C00000000號裁決書裁處罰鍰90
    0元，記違規點數1點等語。
二、異議意旨略以：異議人並未違規，存屬挾怨報復之警員李仁
    杰任意開單，Ａ舉發通知單係警員在快車道攔停指揮其至路
    邊，再拍照開罰，簡直係設陷阱中計之劣行，該舉發通知單
    即係違法採證下之祭品，Ｂ舉發通知單則因其自快車道上遭
    攔停，其既已至路邊停車，何來拒絕停車接受稽查及不服從
    交通警察稽查之情事，其亦不認為Ｃ、Ｄ舉發通知單有何違
    規，其已配合至車內置物箱拿證件，然一時故障而無法開啟
    ，其有請開單警員幫忙打開，惟渠根本不待其陳述及配合取
    證，可見警員違反程序採證，況上開舉發通知單均未合道路
    交通管理處罰條例第7條之2所定得逕行舉發之事由，亦不符
    內政部警政署交通違規稽查與輕微違規勸導作業注意事項相
    關規定，且警員李仁杰攔檢其本人後，並未確實執行警察職
    權行使法第7條、第8條所定之措施，是警員李仁杰既未確實
    執行攔車與查證工作，又違法逕行舉發，乃屬舉發程序之違
    法，為此具狀聲明異議，請求將原處分均撤銷等語。
三、按法院受理有關交通事件，準用刑事訴訟法之規定；其處理
    辦法，由司法院會同行政院定之；聲明異議事件之處理，除
    準用刑事訴訟法有關規定外，依本辦法之規定處理之，道路
    交通管理處罰條例第89條暨道路交通事件處理辦法第 3條分
    別定有明文。第按法院受理有關道路交通聲明異議事件，固
    準用刑事訴訟法規定，惟刑事訴訟係國家對特定人之特定事
    實，責由法院為確定具體刑罰權之存否而進行之程序，法院
    與被告乃係裁判者與被裁判者之關係，是刑事案件之本質係
    對人民之人身自由等基本權利予以限制甚至剝奪，國家乃設
    有刑事訴訟程序以保障人民基本權利，並以實體真實、法定
    程序與法和平性為其三大目的，對於具體刑罰權之存否，則
    以嚴格證明法則、傳聞法則等作為事實認定之基礎，並以嚴
    謹而慎重之正當法律程序確保實體正義；反觀行政裁決機關
    於道路交通違規事件對應受處分人所為之處罰，其法定性質
    既屬行政罰，道路交通違規事件之本質係屬行政事件，著毋
    庸疑，而就行政事件之事物本質言，其具有權力規制作用性
    高、案件反覆且頻繁發生、法益侵害性較小等重要特徵，故
    其司法救濟如一概以嚴謹而慎重之刑事訴訟程序為之，則與
    其本質尚有未盡相符之處，且「準用」雖係立法者之用法指
    示，然仍須以準用者與被準用者間，二者事物本質相同或相
    類似之部分，方有比附援引之基礎，是刑事訴訟法於證據章
    所定，舉如第154條之無罪推定原則、第158條之2至第158條
    之4證據排除法則、第159條第1項之傳聞法則及第164條以下
    之證據調查程序等，即與屬行政秩序罰之交通違規裁罰本質
    不合，應非法院受理有關道路交通聲明異議事件所得準用之
    。再按舉發通知單之製作乃警察或公路監理機關居於統治權
    之地位，告發特定用路人違反道路交通管理處罰條例之具體
    行為所作成之單方行政行為，而受舉發人收受舉發通知單後
    ，除自行依期限履行該舉發通知單所科處之行政義務外，尚
    須遵期到案陳述或聽候裁決，此對受舉發人而言，舉發通知
    單無疑已對其產生一定之作為義務，倘未履行此到場義務者
    ，裁決機關得逕行裁決，進而影響其實體權利（如據此決定
    罰鍰科處之額度等），是舉發通知單自屬行政程序法所明定
    之行政處分（即學理上所謂之「暫時性行政處分」，另臺灣
    高等法院臺南分院94年度交抗字第 103號裁定亦同斯旨可參
    ），然舉發通知單雖屬行政處分，但對受舉發人之權利義務
    尚未生終局之效果，而須迨受舉發人自動履行該舉發通知單
    所科予之行政義務或裁決機關之裁決書作成後，受舉發人之
    權利義務受規制狀態始生終局而確定之法律效果。至該裁決
    書作成後，原舉發通知單對受舉發人所產生之權利義務規制
    作用，既已被裁決書取而代之，則該舉發通知單究係溯及自
    始失效，抑或裁決書作成後失其效力，仍應視裁決書是否維
    持舉發通知單之認事用法而定；亦即，裁決書如與原舉發通
    知單為同一內容之處分者，意謂該舉發通知單之認事用法俱
    屬無誤，依行政程序法第 125條規定，原舉發通知單應自裁
    決書作成之日起失其效力；倘若裁決書認原舉發通知單形式
    上或內容上有瑕疵，惟該瑕疵並非明顯重大，亦非輕微而不
    影響舉發內容者，裁決機關如撤銷該舉發通知單並自為決定
    時，依行政程序法第 118條規定，該舉發通知單應溯及自始
    失其效力。準此，毋論裁決機關是否維持原舉發通知單之舉
    發程式及內容，該舉發通知單至遲應於裁決書作成時即失其
    效力，是在法院受理道路交通聲明異議事件中，原舉發通知
    單本已失其行政處分之效力，遑論該舉發通知單在司法救濟
    程序中受有何行政處分適法性之推定（即行政處分公定力、
    公信原則或公務員為公法上行為具有公信力原則，按此等原
    則均誤將行政作用法與行政救濟法混為一談，導致行政爭訟
    舉證責任在違反法律保留下產生倒置效果，而牴觸憲法位階
    之法治國原則，殊已為現代法治國家所摒棄毋用）或實質證
    據力之適用，惟該舉發通知單雖屬親身執行交通勤務之警員
    或交通監理人員所製作非具職務例行性之書面陳述，而屬所
    謂之傳聞證據，然揆諸上揭說明，仍得作為法院審認受處分
    人有裁決書所載交通違規等事實之佐證資料。另按行政救濟
    程序舉證責任之分配，現今學說與實務已不採行政處分公定
    力理論，而係承認行政訴訟上當事人之法對等性觀念，認行
    政救濟程序之舉證責任分配，應採民事訴訟程序上之舉證責
    任分配原則，故而87年10月28日修正公布之行政訴訟法第13
    6條即明文準用民事訴訟法第277條舉證責任分配之規定。申
    言之，行政訴訟之審理既採職權調查主義，並無證據提出責
    任，故所謂之舉證責任即係客觀舉證責任，乃指經法院審理
    結果，事實仍陷於真偽不明時，其有將事實不明轉化為終局
    法律效果及將事實無法證明之不利益分配於當事人間之功能
    ，此既係法院在自由心證已無法盡認定事實之功時出現，故
    而當證明度要求愈高，法院之心證愈不易形成，舉證責任愈
    有其運作之空間，又負擔處分因有依法行政之高度要求，原
    則上應由行政機關負舉證責任，除非法律明文規定，否則舉
    證責任不能任意移轉予受處分人負擔，惟為減輕行政機關於
    特定事件舉證上之負擔與困難，法院透過事實上推定、表見
    證明或當事人協力義務等之運用，使處分要件事實不致陷於
    真偽不明，避免舉證責任裁判過度浮濫，此並不違反舉證責
    任分配應抽象預定之法治國原則要求，是道路交通管理處罰
    條例第89條及道路交通事件處理辦法第 3條雖規定聲明異議
    事件之處理「準用」刑事訴訟法，然現今行政訴訟相關法制
    既已完備，且上開法文既明定為「準用」，則就與前揭舉證
    責任分配原則相抵觸部分，自不在準用之列，矧若依刑事訴
    訟法有關證據法則之規定，則行政機關就異議人有違規事實
    所須負之舉證證明度即應更高，而須達到一般人均能確信，
    且無合理懷疑之程度，此與道路交通事件具有行政事件之本
    質顯難謂相契合。復按行政處分如有誤寫、誤算或其他類此
    之顯然錯誤者，處分機關得隨時或依申請更正之。前項更正
    ，附記於原處分書及其正本，如不能附記者，應製作更正書
    ，以書面通知相對人及已知之利害關係人，行政程序法第10
    1條定有明文，均合先敘明。
四、次按汽車駕駛人，在設有禁止臨時停車標誌、標線處所臨時
    停車，處300元以上600元以下罰鍰；汽車駕駛人停車時，在
    禁止臨時停車處所停車，處600元以上1,200元以下罰鍰；汽
    車駕駛人，駕駛汽車不服從交通勤務警察或依法令執行交通
    指揮、稽查任務人員之指揮或稽查，而本章各條無處罰之規
    定，處900元以上1,800元以下罰鍰，道路交通管理處罰條例
    第55條第 3款、第56條第1項第1款、第60條第2項第1款分別
    定有明文。又所謂舉發，係指道路交通管理之執法人員發現
    交通違規事實後，填製舉發通知單予以告發，而舉發方法可
    分為當場舉發及逕行舉發，當場舉發係指當場查獲及攔停違
    規人之情形，此時舉發通知單應填記駕駛人或行為人姓名、
    性別、出生年月日、地址、身分證統一編號及車主姓名、地
    址、車牌號碼、車輛種類，且被查獲之駕駛人或行為人為受
    處分人時，應於填記通知單後將通知聯交付該駕駛人或行為
    人簽名或蓋章收受之；逕行舉發則指非當場立即攔停違規人
    ，而係以目視或科學儀器等方式取得證據資料，以查獲汽車
    或駕駛人違規之情形，此時舉發通知單之填記方式，應按已
    查明之資料填註車牌號碼、車輛種類、車主姓名及地址，並
    於通知單上方空白處加註逕行舉發之文字後，由舉發機關送
    達被通知人；交通勤務警察或依法執行交通稽查任務人員舉
    發違反道路交通管理事件，應當場查記車輛牌照及駕駛人之
    駕駛執照號碼（或身分證統一編號），除依前條規定應代保
    管其物件者外，經驗明並填製通知單後，即將執照發還之，
    此觀違反道路交通管理事件統一裁罰基準及處理細則第11條
    第 1項第1款前段、第4款、第17條規定甚明。再按汽車駕駛
    人之行為有下列情形之一，當場不能或不宜攔截製單舉發者
    ，得逕行舉發：1、闖紅燈或平交道。2、搶越行人穿越道。
    3、在道路收費停車處所停車，不依規定繳費。4、不服指揮
    稽查而逃逸，或聞消防車、救護車、警備車、工程救險車之
    警號不立即避讓。 5、違規停車或搶越行人穿越道，經各級
    學校交通服務隊現場導護人員簽證檢舉。 6、行經設有收費
    站、地磅之道路，不依規定停車繳費或過磅。 7、經以科學
    儀器取得證據資料證明其行為違規；前項第 7款之科學儀器
    應採固定式，並定期於網站公布其設置地點。但汽車駕駛人
    之行為屬下列情形之一者，不在此限： 1、蛇行、危險方式
    駕車或二輛以上之汽車競駛或競技。2、行駛路肩。3、違規
    超車。4、違規停車而駕駛人不在場。5、未依規定行駛車道
    。6、未依規定變換車道。 7、未保持安全距離。8、跨越禁
    止變換車道線或槽化線。 9、行車速度超過規定之最高速限
    或低於規定之最低速限。10、汽車駕駛人或乘客未依規定繫
    安全帶。11、汽車駕駛人或附載座人未依規定戴安全帽，道
    路交通管理處罰條例第7條之2第1項、第2項各有明定，衡此
    立法旨意，乃係立法者考量舉發違反同條例之行為性質，藉
    由列舉規定限定得採逕行舉發之情形，以避免濫為逕行舉發
    ，並規避當場製單舉發之要求，致事後舉證困難，且滋生不
    必要之爭議。申言之，執行交通勤務警察或依法執行交通稽
    查任務之人員，若發現汽車駕駛人涉有交通違規情事時，原
    則上須當場攔截而製單舉發，此除可立即向汽車駕駛人告明
    其所涉之交通違序情事外，亦可令其有當場陳述意見之機會
    ，並使交通稽查人員所為之誤判可即時獲得補救，惟同條例
    第7條之2第 1項第1款至第6款所規範之事由，乃採列舉規定
    之立法方式，因考量其所列舉之道路交通違序行為之發生往
    往係在瞬間，且係交通稽查人員執行勤務時所恰巧目睹之違
    規情事，復如確有事實上不能當場攔截或依比例原則而不宜
    當場攔截製單舉發之情形時，為達有效維護交通秩序及保障
    交通安全之行政目的，當須立法特別賦予交通稽查人員得於
    事後再逕行製單舉發之權限，另因若干交通違規行為如行車
    超速或酒後駕車等，因人之感官不當然即可判定，而須經由
    科學儀器始能偵測得知，此外尚有其他交通違序行為亦常無
    法當場攔截後即製單舉發，或不宜當場攔截製單舉發，故同
    條項第 7款始另闢一概括條款以補列舉事由之不足，即不以
    違規行為種類為規制，而係用一定採證方式之限制，賦予交
    通稽查人員得於事後逕行製單舉發之權限，以兼顧舉發行為
    之正確性、憑信性及時效性。另此項逕行舉發規定之適用，
    揆諸前揭條文文義及目的解釋以觀，自應以汽車駕駛人於道
    路上駕駛汽車發生交通違序，且以現場目擊之交通稽查舉發
    人員、學校交通服務隊現場導護檢舉人員或科學儀器為證據
    方法之行為為限，至舉如不依限期參加汽車檢驗、未依規定
    申報、審驗、查驗，或交通稽查舉發人員僅事後到場處理事
    故等交通違序行為，此時之舉發人員既非屬現場目擊之證人
    ，則其舉發方法當不受此項法定程式之限制。又汽車駕駛人
    違規停車之行為，如經各級學校交通服務隊現場導護人員簽
    證檢舉之，自毋須以科學儀器取得證據資料，而得依上開規
    定逕行舉發，苟違規停車而駕駛人不在場，現場目擊之交通
    稽查舉發人員，亦得以非固定式之科學儀器採證而逕行舉發
    之，惟若駕駛人在場或已到場者，則應當場製單舉發，不得
    逕行舉發，此觀同條例第7條之2第1項、第2項規定自明，內
    政部警政署交通違規稽查與輕微違規勸導作業注意事項肆、
    一、(三)對此亦規定至明。準此，行為人於道路上駕駛汽車
    所涉之各種交通違規行為，倘非屬道路交通管理處罰條例第
    7條之2第1項、第2項各款所列舉之違規行為種類或採證方式
    ，則除其他法令另有規定外，交通稽查人員即應當場攔截製
    單舉發，始符憲法所揭櫫之正當法律程序原則，尤不得任令
    行政機關徒以行政之便利、經濟或執行面尚有某種困難度等
    考量而恣意違反，逕於現場或事後以「逕行舉發」方式舉發
    之，否則即將人民權益保障及法律保留原則棄諸不顧，嚴重
    悖離憲法法治國之要求。
五、經查：
(一)原處分機關固於99年 8月13日依道路交通管理處罰條例第60
    條第1項、第85條第1項及違反道路交通管理事件統一裁罰基
    準表等規定，以北監營裁字第40-C00000000號裁決書裁處異
    議人罰鍰3,000元，記違規點數1點，異議人於99年 8月17日
    收受上開裁決書後，業於99年9月2日向本院遞狀聲明異議，
    嗣經原處分機關發現該裁決書舉發違規事實暨舉發違反法條
    之記載有誤，乃自行變更裁決事實暨法條各為「不服從交通
    勤務警察或依法令執行交通指揮稽查任務人員之稽查」、「
    道路交通管理處罰條例第60條第2項第1款」，並更正處罰主
    文為「罰鍰900元，記違規點數1點」，而於99年 9月20日以
    北監營字第0992037838號函檢附更正後之裁決書通知異議人
    等情，有上開裁決書及函文、送達證書、聲明異議狀、原處
    分機關100年3月8日北監營字第 1002006486號函文等件附卷
    可參，而觀諸前揭裁決書變更前之舉發違規事實欄係記載「
    違反處罰條例之行為，拒絕停車接受稽查而逃逸。不服從交
    通警察之稽查（拒絕出示駕、行照及登記證）」，又該裁決
    書所據以裁決之Ｂ舉發通知單之違規事實欄係記載「不服從
    交通警察之稽查（拒絕出示駕、行執照及登記證）」，舉發
    違反法條欄則記載「道路交通管理處罰條例第60條第2項第1
    款」，可見上揭裁決書變更前所載之舉發違規事實，顯非原
    處分機關所欲規制之事項，且從該裁決書之外觀即可得知於
    此，而非屬原處分機關意思形成過程發生錯誤，因而撤銷行
    政處分之情形，是原處分機關嗣將該裁決書之裁決事實暨法
    條分別變更為「不服從交通勤務警察或依法令執行交通指揮
    稽查任務人員之稽查」及「道路交通管理處罰條例第60條第
    2項第1款」，並更正處罰主文為「罰鍰900元，記違規點數1
    點」乙事，核屬原處分機關自行更正有誤寫之行政處分，且
    更正程序亦合行政程序法第101條之規定，合先陳明。
(二)證人即臺北縣政府警察局警員李仁杰於本院99年10月28日調
    查時到庭結稱：「（問：本件第 C00000000號舉發通知單，
    是否為你開單舉發？〈提示舉發通知單〉）是」、「（問：
    請敘述當時舉發經過為何？）我在99年4月11日在9點40分在
    板橋市○○路攔查 1輛車牌號碼H3-305號計程車，我請駕駛
    人出示證件，駕駛人不出來，而坐在駕駛座打電話，因為他
    停的位置在機車停等區裡面，但是還是在紅線裡面，我舉發
    的是紅線臨停，我就請該駕駛人出示駕照、行照，但該駕駛
    人還是坐在車內講行動電話，拒絕出示，我在現場有告知他
    我所要舉發的款項，第 1條是道交條例第55條第1項第3款紅
    線臨停，第 2條是道交條例第60條第2項第1款不服稽查，也
    就是第 C00000000號舉發通知單所載的違規事實及法條，異
    議人並沒有逃逸，而是消極的不出示證件〈庭呈意見補充書
    及採證光碟〉」、「（問：本件係攔停舉發或逕行舉發？）
    是攔停舉發，現場也有告知他是攔停舉發」、「（問：為何
    舉發通知單上填載逕行舉發？〈提示並告以要旨〉）因為當
    事人不出示證件，我不曉得他的姓名及年籍資料，該車為租
    賃車輛，所以我才填載逕行舉發」、「（問：本件第C00000
    000號、第C00000000號舉發通知單，是否為你開單舉發？〈
    提示舉發通知單〉）是」、「（問：請敘述當時舉發經過為
    何？）我當時勤務安排是在17時到19時，編排在文化、府中
    交通疏導崗，我在40幾分的時候，由那個路口離開，要返回
    板橋交通分隊，行進路線是由文化路直行到新府路右轉，我
    在新府站前路口的時候，因為是紅燈，我在停等，等號誌時
    ，發現新府路沿線都有計程車紅線違規臨停的情形，當時我
    的行向變成我綠燈直行時，我就往前騎，因為現場有大概10
    部左右的計程車在現場紅線違規臨停，我上前時，因為其他
    車輛的駕駛人都是坐於車輛，車子沒有熄火，駕駛人看到我
    前去，都駕車離開，只有H3-305號駕駛人是離開計程車，人
    是站在人行道上，異議人並沒有離開現場，因為其他車輛看
    我上前都離開現場，只有他人是在人行道上，我就上前請他
    出示證件，他還是一樣不出示證件，一樣在那邊使用行動電
    話，他在現場也有報案，我請他依程序來出示證件，但是他
    依然故我繼續講他的行動電話，大約經過2至3個號誌燈，他
    還不出示，我就現場告知他的違規事實，以及他的權利義務
    ，我就逕行舉發他，現場我都有做錄音錄影，99年 4月11日
    及99年 4月29日都有」、「（問：違反道路交通管理事件統
    一裁罰基準及處理細則第17條規定，交通警察舉發道路交通
    管理事件，應當場查記駕駛人之駕駛執照號碼，本件為何未
    依此程序製單舉發？）因他現場不出示證件，我只能查到車
    籍資料，是符合道路交通管理處罰條例第7條之2第1項第4款
    逕行舉發要件，他沒有逃逸，他只有消極不出示證件」、「
    （問：你認為異議人99年4月11日、99年4月29日不服稽查，
    是符合道路交通管理處罰條例第7條之2第1項第4款之規定？
    ）雖然是沒有逃逸，但他是消極性的不出示證件，我不可能
    依照警察職權行使法第 7條規定，將他帶回辦公處所查驗身
    分3小時，因為我們的勤務規定是兩小時1班，而且當時位處
    交通要道，所以我認為此部分仍然符合逕行舉發的要件，而
    且我有錄影採證」、「（問：你認為異議人99年4月11日、9
    9年4月29日紅線違規停車，是符合道路交通管理處罰條例第
    7條之2逕行舉發之規定？）這裡面規定是當場不能或不宜製
    單，我是以當場不能製單舉發，因為他這是靠行的車子」、
    「（問：有何意見？）按照法官的見解，如果這種不符合逕
    行舉發，現場客觀的事實來講，第一個法條上，我執行勤務
    上面，一定都不可能符合法條所規定，因為我們每一段的勤
    務都是兩小時，如果要查驗身分的話，會有些困難，而且會
    造成勤務上的耽擱，所以，對於行為人拒絕出示證件，如強
    制要求符合逕行舉發要件始得逕行舉發，實務上有窒礙難行
    之處」等語在卷，又觀諸Ａ、Ｂ、Ｃ、Ｄ舉發通知單上之駕
    駛人（或行為人）姓名欄均填載「逕行舉發」字樣，而性別
    、出生年月日等欄則付之闕如，足見本件舉發警員均未依當
    場舉發之法定程序，於交通違規之攔停現場填記舉發通知單
    交付異議人收受，而係在現場直接登載車牌號碼、車輛種類
    、車主姓名及地址等資料，逕行舉發異議人之交通違規行為
    。再警員李仁杰係以異議人分別有道路交通管理處罰條例第
    55條第 3款所定之「汽車駕駛人在設有禁止臨時停車標線處
    所臨時停車」、同條例第56條第1項第1款所定之「汽車駕駛
    人在禁止臨時停車處所停車」、同條例第60條第2項第1款所
    定之「汽車駕駛人駕駛汽車不服從交通勤務警察之稽查，拒
    絕出示證件」行為，且渠已在現場以科學儀器錄影錄音取證
    ，以證明異議人確有上開違規行為，因而逕行舉發異議人之
    交通違規事實已如上述，惟警員李仁杰執行本件舉發勤務時
    ，異議人自始至終均停留在現場，並無離去現場或有不在場
    之情事同如前述，且異議人縱有違規停車之舉，然亦非屬經
    各級學校交通服務隊現場導護人員簽證檢舉而舉發，則警員
    李仁杰於本件所舉發之異議人交通違規行為，皆非屬道路交
    通管理處罰條例第7條之2第 1項第1款至第6款所列舉得予逕
    行舉發之交通違規行為態樣，亦與同條例第7條之2第1項第7
    款、第 2項所定之採證方法與行為類型不合，且依警員李仁
    杰所述本件舉發之違規行為態樣及衡諸當時現場情況，渠尚
    有警察職權行使法等相關規定，適足以資為公權力執行之憑
    藉，以落實法所賦予之權限與責任，自不符同條例第7條之2
    所明定「當場不能或不宜攔截製單舉發」之要件。再者，合
    法舉發乃原處分機關依法裁罰之前提要件，同條例第7條之2
    第1項、第2項既已就得「逕行舉發」之情形予以明文規定，
    則交通勤務警察或依法令執行交通稽查任務人員如欲採行逕
    行舉發之方法取締交通違規事件，自應符合同條例第7條之2
    第1項、第2項所列舉規範之事由始可，倘若未合致同條例第
    7條之2第1項、第2項所定之情形，即不得由舉發機關以行政
    便利、經濟或執行面尚有某種程度之困難等考量任意違反，
    恣以「逕行舉發」之方法舉發交通違規，便宜行政，而將人
    民權益保障及法律明文規定置於不顧。是以，本件舉發警員
    李仁杰就異議人上揭交通違序所為之逕行舉發程序，咸難認
    屬合法，原處分機關竟未詳察及此，率爾處罰，於法均有未
    洽。
六、綜上所述，本件舉發警員李仁杰就異議人前開交通違規行為
    ，渠所為之逕行舉發程序既均悖於前開法律規定，原處分機
    關就此漏未詳予查明，遽依不合法定程序之舉發，逕對異議
    人分別裁處罰鍰300元、900元併計違規點數1點、900元、90
    0元併計違規點數1點，於法皆難認屬允當，異議人就此聲明
    異議即有理由，是原處分既均有上開可議之處，自應由本院
    逕將原處分全部皆予撤銷，併均改諭知異議人不罰，以資適
    法。
七、據上論斷，應依道路交通管理處罰條例第87條第 2項、第89
    條，道路交通事件處理辦法第19條前段，裁定如主文。
中    華    民    國   100    年    5     月    17    日
                  刑事第十七庭  法  官  劉正偉
上列正本證明與原本無異。
如不服本裁定，應於裁定送達後五日內敘明抗告理由，向本院提
出抗告狀。
                                書記官  楊雅芳
中    華    民    國   100    年    5     月    17    日